臺灣臺南地方法院刑事判決　　　　　　　　　　　　　九十三年度交訴字第六三號
　　公　訴　人　臺灣台南地方法院檢察署檢察官
　　被　　　告　乙○○
右列被告因過失致死案件，經檢察官提起公訴（九十三年度偵字第四一四七號），被
告就被訴事實為有罪之陳述，本院裁定進行簡式審判程序，判決如左：
    主  文
乙○○因過失致人於死，處有期徒刑拾月，緩刑年。
    事  實
一、乙○○於民國九十二年十月二十九日上午，騎乘車號ＫＷ２─２８１號機車，沿
    台南縣永康市○○路由北往南方向行駛，於同日上午十一時五十分許，行經中華
    路與大橋三街之交岔路口時，本應注意機車行駛時，駕駛人應注意車前狀況並隨
    時採取必要之安全措施，且機車超車時，應在前行車減速靠邊表示允讓後，後行
    車始得超越，超越時並於前車左側保持半公尺以上之間隔超過，而依當時情形，
    客觀上又無不能注意之情事，其能注意竟疏未注意同向同一車道有由沈德山所騎
    乘搭載陳嫦娥之車號ＶＫＫ─０１２號機車在前行駛之車前狀況，未待該機車靠
    邊允讓且未保持安全間隔即貿然欲由左方超車，適沈德山之機車因向左偏閃，致
    乙○○見狀閃煞不及，其機車車頭遂撞上沈德山機車左後車身，造成沈德山、陳
    嫦娥人車倒地，沈德山因而受有頭部外傷併蜘蛛腦膜下腔出血；陳嫦娥則受有左
    腳骨折等傷害（陳嫦娥部分，未據告訴），沈德山雖經送醫救治，仍延至九十三
    年三月二十一日晚上九時五分許不治死亡。
二、案經台南縣警察局永康分局報請臺灣台南地方法院檢察署檢察官相驗後自動檢舉
    偵查起訴。
    理  由
一、訊據被告乙○○對於右開時、地騎車發生碰撞車禍致被害人沈德山死亡之事實均
    坦承不諱，且有道路交通事故現場圖暨道路交通事故調查報告表共三紙、道路交
    通事故照片十四幀在卷可資佐證，而被害人沈德山係因本件車禍不治死亡，亦經
    臺灣台南地方法院檢察署檢察官督同檢驗員相驗明確，並製有勘驗筆錄、驗斷書
    及相驗屍體證明書等附卷可憑。按汽車（均含機車）行駛時，駕駛人應注意車前
    狀況，並隨時採取必要之安全措施；汽車超車時，應在前行車減速靠邊表示允讓
    後，後行車始得超越，超越時並於前車左側保持半公尺以上之間隔超過，道路交
    通安全規則第九十四條第三項、第一百零一條第五款分別定有明文。查被告有經
    正常程序考領駕照，為有駕駛經驗之人，對於上開交通安全規則自知之甚稔，為
    其應注意之事項，而肇事當時係天候晴、日間自然光線、四線道、柏油路面、標
    線清晰、行車管制號誌、有快、機車優先車道劃分、路面乾燥、無缺陷、無障礙
    物、視距良好、速限五十公里，有前開調查報告表存卷可考，足見依當時狀況被
    告客觀上並無不能注意之情狀，是被告應注意且能注意竟疏未注意，該處同一車
    道前方有被害人機車在同向前方行駛之車前狀況，未待該機車靠邊允讓且未保持
    安全間隔即貿然欲由左方超車，致被告在作超越時因被害人機車向左偏閃而煞避
    不及，因而發生碰撞，被害人沈德山並因之人車倒地終致不治死亡，被告顯有違
    前開規定之注意義務，其顯有過失，本件車禍經送臺灣省台南區車輛行車事故鑑
    定委員會鑑定結果亦同此認定，並鑑定被告為肇事原因、被害人沈德山無肇事因
    素，有該委員會南鑑字第九二一八０九號鑑定意見書一份在卷可為佐參。而本件
    被害人沈德山係因此次車禍不治死亡，是被告乙○○之過失駕駛行為，與被害人
    之死亡結果間，具有相當因果關係，亦無疑義。從而，本件事證已甚明確，被告
    前揭犯行，堪以認定。
二、核被告乙○○所為，係犯刑法第二百七十六條第一項之過失致人於死罪。另按自
    首以對於未發覺之罪投案而受裁判為要件，如案已發覺，則被告縱有投案陳述自
    己犯罪之事實，亦祇可謂為自白，不能認為自首，最高法院二十六年度上字第四
    八四號判例可資參照。經查被告在肇事後其本人亦已受傷，而警方至現場時被告
    與被害人正由救護車要送往奇美醫院，本案處理警理警員在至奇美醫院了解發生
    情形前即已查知肇事者為何人，被告係在嗣後傷勢好轉至警局製作筆錄時始表明
    為肇事者等情，業據證人即現場處理警員莊順太以職務報告書陳證在卷可憑，是
    被告在肇事後既已被有偵查權之公務員發覺其為犯嫌後，嗣始在製作筆錄時表明
    其為肇事者，則其行為與自首要件尚屬有間，自難邀獲減刑之寬典，併附說明。
    爰審酌被告之品行、應負過失責任之程度、造成被害人沈德山死亡之結果、其犯
    後之態度尚稱良好且已與被害人家屬達成民事和解等一切情狀，量處如主文所示
    之刑，以資懲儆。查被告前未曾受有期徒刑以上刑之宣告，有臺灣高等法院被告
    全國前案紀錄表附卷可稽，其因一時短於思慮致罹刑章，經此次偵審程序教訓，
    當知所警惕，諒無再犯之虞，本院復考量被告於肇事時甫滿二十歲，且目前仍為
    在學學生，有其提出之崑山科技大學學生證影本在卷可徵，而其於事後並已與被
    害人家屬達成和解賠償損失，有台南縣永康市調解委員會九十三年民刑調字第二
    四七號調解書影本一紙附卷可稽，本院因認前開對被告宣告之刑，以暫不執行為
    適當，爰併宣告緩刑三年，以啟自新，並觀後效。
據上論斷，應依刑事訴訟法第二百七十三條之一第一項、第二百九十九條第一項前段
，刑法第二百七十六條第一項、第七十四條第一款，罰金罰鍰提高標準條例第一條前
段，判決如主文。
本案經檢察官甲○○到庭執行職務。
中      華      民      國      九十三      年    八    月    二十四    日
                                      臺灣臺南地方法院交通法庭
                                          法  官   張   瑛  宗
右正本證明與原本無異。
如不服本判決，應於判決送達後十日內，向本院提出上訴狀。
                                          書記官   陳  志  德
中      華      民      國      九十三      年    八    月    二十四    日
附錄本案論罪科刑法條：
中華民國刑法第二百七十六條
(過失致死罪)
因過失致人於死者，處二年以下有期徒刑、拘役或二千元以下罰金。
從事業務之人，因業務上之過失犯前項之罪者，處五年以下有期徒刑或拘役，得併科
三千元以下罰金。
